【裁判字號】    99,交聲,400
【裁判日期】    990430
【裁判案由】    違反道路交通管理處罰條例聲明異議
【裁判全文】
臺灣士林地方法院交通事件裁定         99年度交聲字第400號
原處分機關  臺北市交通事件裁決所
異  議  人
即受處分人  甲○○
上列異議人因違反道路交通管理處罰條例案件，對於臺北市交通
事件裁決所民國99年2 月24日所為之處分（北市裁催字第裁22-A
00FA4697號）不服，聲明異議，本院裁定如下:
    主  文
異議駁回。
    理  由
一、按汽車駕駛人，行經有燈光號誌管制之交岔路口闖紅燈者，
    處新臺幣（下同）1,800 元以上5,400 元以下罰鍰，道路交
    通管理處罰條例第53條第1 項定有明文；又汽車駕駛人，有
    同條例第53條第1 項之情形者，除依原條款處罰鍰外，並記
    違規點數3 點，道路交通管理處罰條例第63條第1 項第3 款
    亦有明文。
二、原處分意旨略以：異議人甲○○於民國98年11月15日下午3
    時39分許，騎乘所有車牌號碼BLQ-380 號重型機車，在臺北
    市○○街與尊賢街口時，經警攔停舉發其有「駕車行經有燈
    光號誌管制之交岔路口闖紅燈」之違規，爰依據道路交通管
    理處罰條例第53條第1 項處罰鍰4,500 元，並依同條例第63
    條第1 項第3 款（原處分漏引第3 款，應予更正），併記違
    規點數3 點等語。
三、異議意旨略以：伊於上開時間，騎乘機車於吉利街綠燈左轉
    尊賢街，騎到尊賢街249 巷時為警攔停，伊告知員警並未闖
    紅燈而是綠燈左轉，然員警不接受伊申訴，仍遞紅單要求伊
    簽名，但伊並未闖紅燈即拒絕簽收員警所開紅單，且若伊真
    闖紅燈左轉，何以員警在距離違規路口甚遠才將伊攔下，舉
    發員警舉發過程顯有疏失，加以伊並無紅燈違規左轉之違規
    行為，爰依法聲明異議云云。
四、經查：
  (一)按當場舉發者，應填記駕駛人或行為人姓名、性別、出生年
    月日、地址、身分證統一編號及車主姓名、地址、車牌號碼
    、車輛種類。被查獲之駕駛人或行為人為受處分人時，應於
    填記通知單後將通知聯交付該駕駛人或行為人簽名或蓋章收
    受之；拒絕簽章者，仍應將通知聯交付該駕駛人或行為人收
    受，並記明其事由及交付之時間；拒絕收受者，應告知其應
    到案時間及處所，並記明事由與告知事項，視為已收受，違
    反道路交通管理事件統一裁罰標準及處理細則第11條第1 項
    第1 款已有明文，證人即查獲本件違規之臺北市政府警察局
    北投分局員警乙○○到庭證稱：異議人當場沒有簽收舉發單
    ，伊在告知到案時間、處所時，異議人即將其駕照拿走，逕
    行離去等語明確（見本院卷第18頁背面），其收受人簽章欄
    確已註記「當事人拒簽收」，並在其上註記「告知到案時間
    後，當事人即離去，不及告知到案處所」，則該通知單送達
    效力為何，不無疑問。然該舉發單上既已註記「違規事實紅
    燈左轉」、「應到案日期98年11月30日」、「應到案處所臺
    北市交通事件裁決所」（見本院卷第21頁），則員警將該舉
    發通知單交付異議人簽名或蓋章收受時，異議人於斯時已處
    於隨時可得收受該舉發通知單之狀態，且異議人亦陳稱：伊
    未闖紅燈，故拒絕接受員警所開紅單等語（見本院卷第4 頁
    ），可知異議人係於員警攔停告知違規事實、舉發通知單開
    具完成之後，故為拒絕簽章與收受，逕自離開現場，惟異議
    人雖未收受實體罰單，仍可利用「公路監理網」查詢該筆違
    規資料，倘其對違規事實有所疑義，自得依法定程序提出申
    訴尋求救濟，本身之權利並未因而受有影響，如其拒絕收受
    ，應自行承受其怠於收受舉發通知單之不利益結果。是本件
    舉發通知單之法定擬制送達程序雖有瑕疵，惟就異議人曾受
    舉發之事實並無影響，僅使其喪失於合法擬制送達收受舉發
    通知單後，於法定應到案期限內繳納最低額罰鍰之利益，異
    議人仍應就其闖越紅燈之違規行為擔負責任，若非如此，無
    異鼓勵違規行為人倘不服員警取締，均可心存僥倖，以拒絕
    簽收、拒絕受告知之投機方式，規避員警之合法舉發，圖求
    卸責，則道路交通安全秩序勢將破壞無存，難以維持（臺灣
    高等法院98年度交抗字第1296號裁定意旨可資參照）。
  (二)證人乙○○到庭證稱：當時天氣晴，視線良好，伊在尊賢街
    對面跟吉利街街口，行進方向是從吉利街123 巷往尊賢街綠
    燈直行，當我直行到一點距離時，約與異議人距離3 個汽車
    車身，目擊異議人騎車紅燈左轉，從吉利街往尊賢街方向紅
    燈左轉，故趨前將異議人攔下舉發，舉發過程中異議人希望
    我開1 張罰鍰較低之違規單，若沒有違規不可能有這種舉動
    等語（見本院卷第18頁背面），經核證人乙○○係就案發當
    日親身經歷之舉發經過作證，所證內容，就其目擊異議人違
    規情節及舉發經過敘述詳確，顯非一般憑空捏造證詞可擬。
    且證人與異議人原不相識，2 人間並無怨恨仇隙，故證人要
    無設詞誣陷異議人違規，進而招致偽證重罪之可能及必要，
    是其證詞應屬可信。再者，衡諸舉發當時之情況，如異議人
    確無闖紅燈之事實，其何以要求虛開違規較輕之交通違規罰
    單，異議人所為顯屬可議，益證其違規心虛。至異議人辯稱
    何以舉發員警在距離紅綠燈甚遠處方將其攔下云云，此乃證
    人乙○○原係從吉利街123 巷往尊賢街方向行駛，因行經路
    口時，見異議人紅燈左轉故而趨前攔停異議人，已如上述，
    員警舉發過程於法並無不符或不當之處，其所辯並無理由。
    是異議人確有原處分所指之交通違規事實，應甚明確，堪予
    認定。
五、綜上，本件異議人確有駕駛上開車輛，於上揭時、地「駕車
    行經有燈光號誌管制之交岔路口闖紅燈」之違規事實，堪足
    可信，異議人所辯，洵不足採。從而，原處分機關依據道路
    交通管理處罰條例第53條第1 項裁處罰鍰4,500 元，並依同
    條例第63條第1 項第3 款併記違規點數3 點之處分，其認事
    用法並無違誤，裁罰亦無不當，本件異議為無理由，應予駁
    回。
據上論斷，應依道路交通案件處理辦法第19條，裁定如主文。
中    華    民    國    99    年    4     月    30    日
                        交通法庭法  官  劉育琳
以上正本證明與原本無異。
如不服本裁定應於裁定送達後 5日內向本院提出抗告狀。
                                書記官  朱宮瑩
中    華    民    國    99    年    4     月    30    日

司法院資訊處製作；財團法人民間司法改革基金會備份。
